【裁判字號】    99,審訴,958
【裁判日期】    990415
【裁判案由】    毒品危害防制條例
【裁判全文】
臺灣高雄地方法院刑事判決             99年度審訴字第958號
公  訴  人  臺灣高雄地方法院檢察署檢察官
被      告  甲○○
上列被告因違反毒品危害防制條例案件，經檢察官提起公訴（99
年度毒偵字第110 號、99年度毒偵字第786 號），被告於本院準
備程序進行中，為有罪之陳述，經本院合議庭裁定由受命法官獨
任改依簡式審判程序審理，並判決如下：
    主  文
甲○○施用第一級毒品，累犯，處有期徒刑拾月；又施用第二級
毒品，累犯，處有期徒刑伍月；又施用第二級毒品，累犯，處有
期徒刑伍月。應執行有期徒刑壹年伍月。
    事  實
一、甲○○前於民國88年間因施用毒品案件，經臺灣雲林地方法
    院（下稱雲林地院）以88年度毒聲字第287 號裁定送觀察勒
    戒後，因無繼續施用毒品傾向，執行完畢釋放，並經臺灣雲
    林地方法院檢察署檢察官於88年4 月19日以88年度偵緝字第
    77號為不起訴處分確定。復於89年間，因施用毒品案件，經
    雲林地院以89年度毒聲字第75號裁定送觀察勒戒後，認有繼
    續施用毒品之傾向，再經雲林地院以89年度毒聲字第648 號
    裁定令入戒治處所施以強制戒治，嗣經雲林地院以89年度毒
    聲字第1351號裁定停止戒治付保護管束，於89年12月6 日停
    止戒治而出所，於90年5 月6 日視為執行完畢。上開施用毒
    品犯行，經雲林地院以89年度六簡字第125 號判決判處有期
    徒刑6 月確定，於91年4 月28日縮刑期滿執行完畢（徒刑執
    行期間，復經借提執行另案強制戒治，如後述）。又於90年
    間，因三犯施用毒品案件，除經雲林地院以90年度毒聲字第
    1011號裁定送強制戒治，並經臺灣雲林地方法院檢察署檢察
    官以90年度毒偵字第1130號提起公訴，其中刑事追訴部分，
    經雲林地院以90年度訴字第385 號判決判處有期徒刑10月、
    8 月，應執行有期徒刑1 年4 月確定；至強制戒治部分，因
    執行成效良好，經雲林地院以91年度毒聲字第137 號裁定停
    止戒治後，於91年3 月11日將其解還繼續執行前開有期徒刑
    至91年4 月29日徒刑期滿釋放，所餘戒治期間並付保護管束
    （原訂保護管束期滿日為91年10月18日），嗣因於保護管束
    期間內再施用毒品，除經雲林地院裁定撤銷停止戒治，令入
    戒治處所施以強制戒治，於92年6 月3 日執行完畢出監（釋
    放後接續執行徒刑），並經臺灣雲林地方法院檢察署檢察官
    以92年度毒偵字第44號提起公訴，並經雲林地院以92年度訴
    字第86號判決判處有期徒刑8 月確定。上開各罪之刑接續執
    行，於94年4 月15日縮刑期滿執行完畢。猶不知戒絕毒癮，
    明知海洛因及甲基安非他命分別係毒品危害防制條例第2 條
    第2 項第1 款及第2 款所分別明定之第一級及第二級毒品，
    不得持有、施用，竟於上開施用毒品犯行執行完畢後5 年內
    ，（一）復基於施用第一級毒品海洛因、第二級毒品甲基安
    非他命之犯意，於98年8 月1 日某時，在臺北市北投區某工
    地內，先以將海洛因摻入香菸內，再點燃吸食煙霧之方式；
    嗣以將甲基安非他命置於玻璃球燒烤，待產生煙霧後，吸食
    煙霧之方式，分別施用第一級毒品海洛因、第二級毒品甲基
    安非他命各1 次。嗣於98年8 月1 日下午3 時30分許，因形
    跡可疑為警攔檢盤查，經得其同意採集尿液送驗，檢驗結果
    呈嗎啡及甲基安非他命陽性反應。（二）另基於施用第二級
    毒品甲基安非他命之犯意，於98年11月27日或28日某時，在
    前揭工地內，以前揭方式，施用第二級毒品甲基安非他命1
    次。嗣於98年11月28日上午10時20分許，在臺北市○○區○
    ○街與大同街口，因另案遭通緝為警查獲，經得其同意採集
    尿液送驗，檢驗結果呈甲基安非他命陽性反應，而知悉上情
    。
二、案經臺北市政府警察局北投分局移送臺灣士林地方法院檢察
    署呈請臺灣高等法院檢察署檢察長核轉臺灣高雄地方法院檢
    察署檢察官偵查起訴。
    理  由
一、按案件由犯罪地或被告之住所、居所或所在地之法院管轄，
    刑事訴訟法第5 條第1 項有明文規定。所謂被告所在地，係
    指其身體所在之地，並以起訴時即該案件繫屬於法院時為準
    ，至其所在之原因，無論自由與強制，皆所不問（最高法院
    48年臺上字第837 號、72年臺上字第5894號刑事判例意旨、
    87年度臺非字第370 號刑事判決意旨參照）。本件被告於繫
    屬本院時係在臺灣高雄第二監獄執行，依前揭說明，本院對
    被告本件犯罪有管轄權，合先敘明。
二、本件被告甲○○所犯係死刑、無期徒刑、最輕本刑為3 年以
    上有期徒刑以外之罪，其於準備程序中，就被訴事實為有罪
    之陳述，經本院告知簡式審判程序之旨，並聽取檢察官及被
    告之意見後，合議庭裁定由受命法官獨任進行簡式審判程序
    ，合先敘明。
三、上開事實，業據被告於偵訊及本院審理時坦承不諱（見雄檢
    偵一卷第4 至5 頁、本院卷第20頁）。且經警2 次採集其尿
    液送台灣尖端先進生技醫藥股份有限公司檢驗結果，被告尿
    液分呈嗎啡及甲基安非他命陽性反應，有臺北市政府警察局
    北投分局查獲煙毒麻藥案件尿液送驗記錄簿、濫用藥物尿液
    檢體監管紀錄表、台灣尖端先進生技醫藥股份有限公司濫用
    藥物尿液檢驗報告各2 份可稽（見士林地檢卷一第8 至9 、
    33頁、士林地檢卷二第7 至8 、52頁）。爰審酌：（一）氣
    相層析質譜儀（GC／MS）乃目前就藥物篩檢結果必須進一步
    確認時最常採用之確認方法，因此在良好的操作條件之下，
    以氣相層析質譜儀作藥物及其代謝物之定性及定量分析，幾
    乎不會有偽陽性反應產生，業經行政院國軍退除役官兵輔導
    委員會台北榮民總醫院於83年4 月7 日以（83）北總內字第
    03059 號函示明確。（二）海洛因係嗎啡經化學合成之半人
    工合成品，毒性倍於嗎啡，其經吸食或施打入人體，經新陳
    代謝作用又分解成嗎啡，故海洛因在進入人體後，均以嗎啡
    型態排於尿液中，故於吸食或施打海洛因者尿液中，可檢出
    嗎啡陽性反應，業經憲兵司令部80年5 月7 日以（80）鑑驗
    字第1746號函示明確。（三）而甲基安非他命經口服投與後
    約百分之70於24小時內自尿中排出，約百分之90於96小時內
    自尿中排出，且甲基安非他命成分之檢出與其投與方式、投
    與量、個人體質、採尿時間與檢測儀器之精密度等諸多方式
    有關，因此僅憑尿液中呈甲基安非他命陽性反應，並無法確
    實推算吸食時間距採集時間之長短，惟依上述資料推斷，最
    長不會超過4 日即96小時，亦經行政院衛生署藥物食品檢驗
    局81年2 月8 日81藥檢一字第001156號函示明確。從而，被
    告尿液經以氣相層析質譜儀鑑驗後，結果分呈嗎啡及甲基安
    非他命陽性反應，已如前述，是依前開函示意旨，被告自白
    核與事實相符。
四、按毒品危害防制條例於92年7 月9 日修正公布，自93年1 月
    9 日施行，其中第20條、第23條將施用毒品之刑事處遇程序
    ，區分為「初犯」及「5 年內再犯」、「5 年後再犯」。依
    其立法理由之說明：「初犯」，經觀察、勒戒或強制戒治後
    ，應為不起訴處分或不付審理之裁定；經觀察、勒戒或強制
    戒治執行完畢釋放後，「5 年內再犯」者，因其再犯率甚高
    ，原實施之觀察、勒戒及強制戒治既已無法收其實效，爰依
    法追訴或裁定交付審理。至於經觀察、勒戒或強制戒治執行
    完畢釋放後，「5 年後再犯」者，前所實施之觀察、勒戒或
    強制戒治已足以遮斷其施用毒品之毒癮，為期自新及協助其
    斷除毒癮，仍適用「初犯」規定，先經觀察、勒戒或強制戒
    治之程序。從而依修正後之規定，僅限於「初犯」及「5 年
    後再犯」二種情形，始應先經觀察、勒戒或強制戒治程序。
    倘被告於5 年內已再犯，經依法追訴處罰，縱其第3 次（或
    第3 次以上）再度施用毒品之時間，在初犯經觀察、勒戒或
    強制戒治執行完畢釋放5 年以後，已不合於「5 年後再犯」
    之規定，且因已於「5 年內再犯」，顯見其再犯率甚高，原
    實施觀察、勒戒或強制戒治，已無法收其實效，即應依該條
    例第10條處罰（最高法院95年5 月9 日95年度第7 次刑事庭
    會議決議參照）。查被告前因施用毒品案件，經雲林地院以
    88年度毒聲字第287 號裁定送觀察勒戒後，因無繼續施用毒
    品傾向，執行完畢釋放，並經臺灣雲林地方法院檢察署檢察
    官於88年4 月19日以88年度偵緝字第77號為不起訴處分確定
    。復於89年間，因施用毒品案件，經雲林地院以89年度毒聲
    字第75號裁定送觀察勒戒後，認有繼續施用毒品之傾向，再
    經雲林地院以89年度毒聲字第648 號裁定令入戒治處所施以
    強制戒治，嗣經雲林地院以89年度毒聲字第1351號裁定停止
    戒治付保護管束，於89年12月6 日停止戒治而出所，於90年
    5 月6 日視為執行完畢。上開施用毒品犯行，經雲林地院以
    89年度六簡字第125 號判決判處有期徒刑6 月確定之事實，
    有臺灣高等法院被告前案紀錄表在卷可憑。是被告雖係於上
    開觀察勒戒執行完畢釋放5 年後再犯本案3 罪，然其前次所
    犯雲林地院89年度六簡字第125 號施用毒品案件，係在上開
    觀察勒戒執行完畢後5 年內所為，而屬「5 年內再犯」之情
    形，依最高法院上開決議之意旨，被告本件施用海洛因及甲
    基安非他命之犯行，均應依法論科。從而，本案事證明確，
    被告犯行，堪予認定。
五、核被告所為，係犯毒品危害防制條例第10條第1 項之施用第
    一級毒品及同條例第10條第2 項之施用第二級毒品罪。被告
    持有第一級、第二級毒品之行為，均已為其後施用之高度行
    為所吸收，均不另論罪。被告所犯上開施用第一級毒品1 罪
    及施用第二級毒品2 罪，犯意各別、行為互殊，應分論併罰
    。又被告曾因如事實欄所示犯行，經法院判決如事實欄所示
    罪刑確定，於94年4 月15日縮刑期滿執行完畢之事實，此有
    前開前案紀錄表可佐，是其5 年以內故意再犯本件有期徒刑
    以上之3 罪，均為累犯，各應依刑法第47條第1 項規定，均
    加重其刑。爰審酌被告前經觀察勒戒、強制戒治及有期徒刑
    執行完畢，猶不思戒除毒癮，顯見其並無堅定戒癮之意志，
    惟念其行為尚未危害他人及其犯後能坦承犯行，態度尚稱良
    好等一切情狀，分別量處如主文所示之刑，並依刑法第51條
    第5 款之規定，定其應執行刑，以資警惕；至檢察官求予量
    處應執行有期徒刑1年10月，略嫌過重，附此敘明。
據上論斷，應依刑事訴訟法第273 條之1 第1 項、第299 條第1
項前段，毒品危害防制條例第10條第1 項、第2 項，刑法第11條
前段、第47條第1 項、第51條第5 款，判決如主文。
本案經檢察官乙○○到庭執行職務。
中    華    民    國    99    年     4    月    15    日
                    刑事第十庭  法  官  方錦源
以上正本證明與原本無異。
如不服本判決應於收受本判決後10日內向本院提出上訴書狀，並
應敘述具體理由，如未敘述上訴理由者，應於上訴期間屆滿後20
日內補提理由書狀於本院（均須按他造當事人之人數附繕本）「
切勿逕送上級法院」。
中    華    民    國    99    年     4    月    15    日
                                書記官  黃勤涵
附錄條文：
毒品危害防制條例第10條
施用第一級毒品者，處6 月以上5 年以下有期徒刑。
施用第二級毒品者，處3 年以下有期徒刑。

司法院資訊處製作；財團法人民間司法改革基金會備份。
